臺灣桃園地方法院刑事判決　　　　　　　95年度易字第1417號
公　訴　人　臺灣桃園地方法院檢察署檢察官
被　　　告　甲○○
上列被告因妨害名譽案件，經檢察官聲請簡易判決處刑（94年度
偵字第18555 號），經本院改依通常程序審理，判決如下：
    主  文
甲○○被訴於民國94年8 月16日公然侮辱部分無罪；其餘被訴部
分公訴不受理。
    理  由
壹、公訴意旨略以：被告甲○○與告訴人乙○○係同住於桃園縣
    桃園市○○路1119號「航空VISA大廈」之住戶，詎甲○○因
    社區大廳是否裝設冷氣問題，與乙○○意見相左而心生不滿
    ，竟基於公然侮辱之概括犯意，先後2 次於民國94年8 月16
    日前某日上午7 時許及94年8 月16日下午7 時許，在該社區
    1 樓大廳之社區住戶得以共見共聞處，以臺語大聲稱「乙○
    ○討客兄」等語公然侮辱乙○○，因認被告涉犯公然侮辱罪
    嫌。
貳、無罪部分（即被訴於94年8 月16日公然侮辱部分）：
一、按犯罪事實應依證據認定之，無證據不得認定犯罪事實；不
    能證明被告犯罪者，應諭知無罪之判決，刑事訴訟法第154
    條第2 項、第301 條第1 項分別定有明文。又告訴人之告訴
    ，係以使被告受刑事訴追為目的，是其陳述是否與事實相符
    ，仍應調查其他證據以資審認；事實之認定，應憑證據，如
    未能發現相當證據，或證據不足以證明，自不能以推測或擬
    制之方法，以為裁判基礎；認定不利於被告之事實，須依積
    極證據，苟積極證據不足為不利於被告事實認定時，即應為
    有利於被告之認定，更不必有何有利之證據；認定犯罪事實
    ，所憑之證據，無論直接或間接證據，其為訴訟上之證明，
    須於通常一般之人均不致於有所懷疑，而得確信其為真實之
    程度者，始得據之為有罪之認定，倘其證明尚未達到此一程
    度，而有合理性懷疑之存在時，即無從為有罪之認定（最高
    法院52年台上字第1300號、40年台上字第86號、30年上字第
    816 號、76年台上字第4986號判例要旨參照）。
二、本件公訴人認被告甲○○涉有前開公然侮辱犯嫌，無非係以
    告訴人乙○○之指訴及證人莊明剛之證述為其主要論據。惟
    訊據被告甲○○則堅決否認有公然侮辱之犯行，辯稱：是莊
    明剛質問其為何說乙○○討客兄，但其係回答莊明剛說其什
    麼時候說過這句話，其並未說乙○○討客兄等語。經查：
  (一)告訴人乙○○雖指稱：94年8 月16日晚間7 時，被告在社區
    一樓大廳說「乙○○討客兄」，已妨害到其名譽云云，但此
    與被告供述之情節顯有差異，是告訴人前開指述是否屬實，
    尚非無疑，仍應調查其他證據以資審認。
  (二)證人莊明剛於本院審理時固具結證稱：91至95年間，我向乙
    ○○承租航空VISA大廈住處內之一個房間，94年8 月16日晚
    間我跟乙○○約好要去買東西，我在大廳那裡等，時間大概
    晚上6 、7 點，當天我去他們社區的時候，我在大廳那裡等
    乙○○下樓，後來就遇到甲○○，甲○○看到我們兩個人在
    一起，她就對著我們說「客兄來了」，然後我當場聽到這樣
    的話，我就問甲○○她在說什麼，她又說「乙○○的客兄來
    了」，我就跟她說妳說什麼，再說一次，她又說了同樣的話
    ，後來就產生一些小衝突，然後乙○○就把我們分開，當時
    我與甲○○間大概有4 、5 步的距離，她說這些話的時候音
    量大概就是我們講話的音量，不是那種小小聲的情形，我要
    甲○○再說一次的時候，她的音量更大聲，我們當時離警衛
    室的距離大概1 、2 步，當時保全人員距我大概2 、3 步云
    云（見本院96年2 月14日審判筆錄第21至24頁），惟證人莊
    明剛前開證述內容若屬實，則在場之保全人員既與被告及莊
    明剛等人相距僅2 、3 步之距離，理應聽聞被告以平時講話
    之音量甚至更大之音量侮辱乙○○之言語。但由證人即現場
    保全人員陳致源於本院審理時具結證稱：94年8 月間我任職
    大同保全公司，派駐在航空VISA大廈擔任警衛，94年8 月16
    日晚上我在值班，當晚7 時許乙○○、莊明剛與甲○○在大
    廳警衛室櫃台附近發生口角時我在場，當時乙○○、莊明剛
    先到警衛室櫃台來，然後莊明剛跟我們說如果有聽到甲○○
    說乙○○討客兄而願意作證的話，一個人給三萬元，後來過
    沒有多久，我看到甲○○從電梯走出來，等甲○○走到警衛
    室這邊時，莊明剛就直接質問甲○○說為什麼要說乙○○討
    客兄，在莊明剛開口開始質問之前，甲○○並沒有先開口說
    話，莊明剛當時是說甲○○憑什麼罵乙○○討客兄，然後甲
    ○○回說你有什麼資格問我，他們爭吵的過程中，我在旁邊
    一直注意，但我沒有聽到甲○○說「莊明剛就是乙○○的客
    兄，乙○○討客兄」，我可以肯定當天在爭吵的過程中，甲
    ○○沒有罵乙○○「乙○○討客兄」這些話等語觀之（見同
    上筆錄第50至53頁），斯時全程在場注意之證人陳致源並未
    聽聞被告以「討客兄」之言詞侮辱乙○○，是證人莊明剛前
    開證詞是否屬實，至有可疑。參以證人陳致源係大同保全公
    司派駐航空VISA大廈之警衛，與被告及告訴人間均僅有住戶
    與保全人員之關係，衡情當無甘冒偽證之罪責而刻意偏袒任
    何一方之必要，且其所證述之內容復與被告所供之情節相符
    ，其證詞當非憑空杜撰之詞。反觀證人莊明剛與告訴人間不
    僅有房客、房東之租賃關係，更曾相偕外出購物，二人間顯
    有一定之情誼，是證人莊明剛偏袒告訴人之動機明顯較為強
    烈，因之，證人陳致源之證詞自較證人莊明剛之證詞為可採
    。
  (三)再者，證人即保全督導陳文玄於本院審理時具結證稱：94年
    8 月16日晚上7 時許，其剛到現場視察，然後莊明剛與乙○
    ○就過來，莊明剛召集我們警衛室的人，說如果我們有聽到
    甲○○有說乙○○討客兄且願意作證的話，一個人三萬元，
    莊明剛講完後，我跟莊明剛、乙○○聊沒兩句，甲○○就剛
    好過來，莊明剛一看到甲○○，就指著甲○○說「為什麼罵
    乙○○討客兄」，甲○○就說沒有，然後就開始吵起來，吵
    架聲音很大，甲○○在反駁說什麼時候罵過乙○○討客兄，
    在甲○○走過來而莊明剛還沒有開口前，甲○○並沒有說話
    等語（見同上筆錄第47頁），亦與證人陳致源證述及被告供
    述之內容一致，而證人陳文玄僅為大同保全公司之督導人員
    ，當亦無甘冒觸犯偽證罪責之風險而偏袒被告或告訴人任何
    一方之必要性，稽此益徵證人陳致源、陳文玄之證詞非虛，
    堪信屬實。
  (四)酌上各情，莊明剛見被告出現後，未待被告開口，即先出言
    質問被告為何罵乙○○「討客兄」，被告則一再反駁未說過
    乙○○討客兄，雙方因此發生爭吵之事實，堪以認定。告訴
    人乙○○及證人莊明剛所稱被告於94年8 月16日晚間7 時許
    出言辱罵乙○○討客兄之內容，不足採信。
三、綜上論述，尚難認被告甲○○所辯係虛構之詞，本件公訴意
    旨所憑事證尚無從形成被告有罪論斷之確信，此外，復查無
    其他積極事證足以證明被告確有檢察官所指之公然侮辱犯行
    ，自屬不能證明其犯罪，揆諸首揭法條、判例要旨及說明，
    應諭知被告無罪之判決。
參、公訴不受理部分（即被訴於94年8 月16日前某日公然侮辱部
    分）：按告訴乃論之罪，未經告訴者，應諭知不受理之判決
    ，刑事訴訟法第303 條第3 款規定甚明。次按，裁判上一罪
    之各罪若皆屬告訴乃論之罪，由於其在實體法上本係數罪，
    僅因訴訟經濟而予以擬制為一罪，因此被害人原可選擇就該
    犯罪事實之全部或部分予以訴追，是以被害人僅就其中一部
    份為告訴或撤回，其效力應不及於全部（最高法院94年度台
    上字第1727號判決要旨參照），準此以解，茲觀諸告訴人乙
    ○○於94年8 月26日向臺灣桃園地方法院檢察署所提出之告
    訴狀，其告訴內容僅指被告於94年8 月16日晚間7 時許在航
    空VISA大廈1 樓大廳對其有公然侮辱之行為，並未就被告於
    94年8 月16日前某日上午7 時許之公然侮辱行為提出告訴。
    是本件公訴人所指被告於94年8 月16日前某日上午7 時許之
    妨害名譽犯嫌既未經告訴，而告訴人提出告訴之部分，其效
    力復不及於此，則依首揭法條規定，此部分自應為不受理之
    諭知。
肆、本件檢察官原聲請以簡易判決處刑，惟經本院認有刑事訴訟
    法第451 條之1 第4 項但書第3 款所定之情形，依同法第45
    2 條之規定，本件爰改依通常程序審判之，末此敘明。
據上論斷，應依刑事訴訟法第452 條、第301 條第1 項、第303
條第3 款，判決如主文。
本案經檢察官許曉微到庭執行職務。
中　　華　　民　　國　　96　　年　　4 　　月　　4 　　日
                刑事第十一庭  審判長法  官  蔡榮澤
                                    法  官  何俏美
                                    法  官  魏于傑
上正本證明與原本無異。
如不服本判決，得於收受判決後10日內，向本院提出上訴狀。
                                    書記官  林怡君
中　　華　　民　　國　　96　　年　　4 　　月　　13　　日
